【裁判字號】    90,軍上,26
【裁判日期】    901115
【裁判案由】    逃亡
【裁判全文】
臺灣高等法院高雄分院刑事判決                        九十年度軍上字第二六號
    上訴人即被告  甲○○
右上訴人因逃亡案件，不服國防部高等軍事法院高雄分院中華民國九十年九月二十七
日第二審判決（九十年高判字第八十四號，起訴案號：國防部南部地方軍事法院檢察
署九十年平訴 (一)字第三五四號），提起上訴，本院判決如左：
      主  文
原判決關於罪刑部分撤銷。
甲○○無故離役，累犯，處有期徒刑柒月。
      理  由
一、本件原判決認定上訴人甲○○係海軍大漢軍艦二兵食勤，服役前曾於八十八年間
    先後因犯竊盜罪，經台灣高雄地方法院分別判處有期徒刑七月、八月，該二罪接
    續執行至八十九年十月二十五日假釋出獄，於九十年二月七日假釋期滿執行完畢
    。入營後曾有多次不假離營，受行政處分之紀錄；於九十年七月十日十七時許，
    甲○○因病經該艦醫務士董皓昇中士帶至國軍左營醫院轉診時，竟以不適應部隊
    生活為由，而趁隙潛逃，匿居家中，靠朋友接濟維生，迨同年月二十五日十四時
    四十分許，始自行向鳳山憲兵隊投案等情，係以上開事實，經訊據被告甲○○已
    坦白承認，核與鳳山憲兵隊九十年七月二十五日（九０）轅重字第四四九號解送
    人犯報告書所附筆錄載述情節相符，且經該管救難長許崇瑋中尉及醫務士董皓昇
    於國防部南部地方軍事法院到庭結證屬實（該審卷第二十五頁背面、第二十六頁
    背面），且被告逃亡後，經國防部南部地方軍事法院檢察署以九十年七月十九日
    九十年法平字第四二二七號通緝書通緝在案，有通緝書影本一紙附卷可稽；被告
    甲○○上訴意旨雖以因患急性支氣管炎，而部隊仍安排其值勤，且僅帶其至部隊
    醫務室就診，心有不平才逃亡，另其僅小學畢業，又係自行投案，請酌情從輕量
    刑云云。惟按軍事法院就量刑輕重，於審判上自有衡酌之權，尚非當事人所能強
    求，上訴人陳稱因患急性支氣管炎，而部隊仍安排其值勤，且僅帶其至部隊醫務
    室就診，心有不平才逃亡乙節，業經該管救難長許崇瑋中尉及董皓昇中士結證：
    「甲○○因逾假及不假離營，經單位送禁閉三十天，但因其在禁閉室有發燒情況
    ，而於十二天後將其提前領回；九十年七月十日十時幫胡員量體溫，因病況不很
    嚴重，且另有任務要執行，而讓他休息，於下午帶其至左營醫院轉診，胡員便利
    用轉診時逃亡」，是其上述所陳，尚與事實不符，應屬諉卸之詞，已難採信。況
    縱有上訴人所陳之情，其亦應循合法途徑反映解決，尚非離役之正當理由，核上
    訴人於前開時、地，無故離役逾六日之之行為，經國防部南部地方軍事法院訊證
    明確，論以陸海空軍刑法第九十三條第三款之「無故離役」罪，復依據台灣高等
    法院檢察署資料科九十年八月二日檢刑資前字第一０四０號前科紀錄簡覆表所載
    ，上訴人有前述經司法機關判刑之前科紀錄及執行情形，其於受有期徒刑之執行
    完畢後，五年以內再犯本逃亡罪，依刑法第四十七條累犯之規定加重其刑，並審
    酌上訴人平日在營工作表現不佳，屢因不假外出遭受行政處分及自行投案等一切
    情狀，量處有期徒刑八月，認事用法均無不合，量刑亦屬平允，至所稱生病、僅
    小學程度及自行投案等情，因非屬足資寬減其刑之事由，上訴為無理由，因而駁
    回上訴人之上訴，維持國防部南部地方軍事法院論處被告無故離役罪刑，固非無
    見。上訴人上訴意旨仍執陳詞，對原審認事採證之職權行使，徒憑己身生病及家
    庭經濟困難、女友懷孕或量刑過重等情，為單純事實之爭執，或漫加指摘原判決
    調查職責未盡云云，亦無可取。惟查原審判決後，陸海空軍刑法已於九十年九月
    二十八日修正公佈，同年十月二日施行，原審所引論罪之法條已由九十三條第三
    款變更為第四十條第一項，修正前第九十三條第三款之法定刑為三年以下有期徒
    刑，修正後第四十條第一項之法定刑為「三年以下有期徒刑、拘役或新台幣三十
    萬元以下罰金。」修正後之刑度較修正前為輕，依刑法第二條第一項前段規定，
    自應適用有利於上訴人之新法條處斷，原判決未及審酌適用，自有判決適用法則
    不當之違法，仍應認上訴為有理由，但此項違誤不影響於事實之確定，本院可據
    以為裁判，爰將原判決關於罪刑部分撤銷，復審酌上訴人犯罪之動機、目的、手
    段、智識程度、自行投案及對軍中紀律之影響等一切情狀，量處如主文第二項所
    示之刑，以資糾正。
二、據上論結，應依刑事訴訟法第三百九十七條、第三百九十八條第一款、第三款，
    軍事審判法第二百零六條，修正後陸海空軍刑法第十三條、第四十條第一項，刑
    法第四十七條、第二條第一項前段，判決如主文。
中    華    民    國         九十       年十一     月     十五     日
                              臺灣高等法院高雄分院刑事第七庭
                                  審判長法官  李春昌
                                        法官  黃仁松
                                        法官  莊飛宗
右正本證明與原本無異。
不得上訴。
                                      書記官  林明威
中    華    民    國         九十       年     十一     月     二十     日
附錄：本判決論罪科刑法條：
九十年十月二日施行陸海空軍刑法第四十條第一項
  無故離去或不就職役逾六日者，處三年以下有期徒刑、拘役或新臺幣三十萬元以下
  罰金。
                                                                      Ｈ


司法院資訊處製作；財團法人民間司法改革基金會備份。
